臺灣嘉義地方法院刑事判決　　　　　　　　　　　　　　九十年度易字第四七三號
　　公　訴　人　臺灣嘉義地方法院檢察署檢察官
　　被　　　告　甲○○
右列被告因違反化妝品衛生管理條例案件，經檢察官提起公訴（九十年度偵字第二七
三０號），本院判決如左：
    主  文
甲○○違反輸入化粧品含有醫療藥品者，應提出載有原料名稱、成分、色素名稱及其
用途之申請書，連同標籤、仿單、樣品、包裝、容器、化驗報告書及有關證件，並繳
納證書費、查驗費，申請中央衛生主管機關查驗，經核准並發給許可證後，始得輸入
之規定，科罰金新臺幣拾萬元，如易服勞役，以新臺幣玖佰元（即銀元參佰元）折算
壹日。
    事  實
一、甲○○為美宙企業有限公司（設嘉義市○○路一一三號）之負責人，明知該公司
    自德國輸入之「ＺＺ  ＨＥＲＢＡＬ  ＤＡＹ  ＣＲＥＡＭ」（中文名稱為「Ｚ
    Ｚ香薄荷日霜」）化妝品內含有衛生署於民國七十三年六月十八日以藥字第四三
    九三七九號公告之「化妝品含有醫療或毒劇藥品基準」表中防曬劑編號八之「Ｏ
    ＣＴＹＬ  ＭＥＴＨＯＸＹ  ＣＩＮＡＭＡＴＥ」成分百分之一含量，及外盒標
    示有「Ｗｉｔｈ  ＵＶ  ｆｉｌｔｅｒ」防曬功能，衛生署係以含藥化妝品管理
    ，應申請中央衛生主管機關查驗，經核准並發給許可證後，始得輸入，竟未申請
    中央衛生主管機關查驗，仍逕於八十九年十一月間某日一次自德國輸入上開化妝
    品七十二瓶，嗣經臺北市政府衛生局大安區衛生所人員於八十九年十二月十八日
    下午四時三十分許，在臺北市大安區薏宣美容美髮精品店（設臺北市○○街一五
    七之五號）抽查送驗，始查悉上情。
二、案經嘉義市政府函送臺灣嘉義地方法院檢察署檢察官偵查起訴。
    理  由
一、訊據被告甲○○坦承有於右揭時、地自德國輸入上開化妝品七十二瓶之事實，惟
    矢口否認有何違反化妝品衛生管理條例之犯行，辯稱：依化妝品查驗登記及核備
    須知（七三、六、十八衛署字第四三九三七九號公告），關於含藥化妝品基準中
    之防曬劑部分，其編號八「ＯＣＴＹＬ  ＭＥＴＨＯＸＹ  ＣＩＮＮＡＭＡＴＥ
    」成分之限量為百分之十，並特別規定：用作化妝品本身之保護劑，而非作為防
    曬劑且未標示其效能者，得以一般化妝品管理。而本件自德國輸入之化妝品「Ｚ
    ＺＨＥＲＢＡＬ  ＤＡＹ  ＣＲＥＡＭ」中所含「ＯＣＴＹＬ  ＭＥＴＨＯＸＹ
    ＣＩＮＮＡＭＡＴＥ」成分為百分之一，與最高含量百分之十相距甚遠，且美宙
    企業有限公司於八十三年間申請輸入時，就已付上成分表、空盒向行政院衛生署
    藥政處取得准以一般化妝品登記備查，而該空盒就印上能過濾陽光ＵＶ射線，以
    保護皮膚，因此被告印製產品標貼時，就據實翻譯原文空盒所示，以便讓不懂英
    文的消費者也知道該產品的功能，並不知已牴觸法規，應是藥政處審核進口核備
    承辦人員的疏忽所造成云云。經查：
（一）被告係美宙企業有限公司之負責人，且該公司於前開時間未經主管機關核准發
      給許可證即輸入本件含藥化妝品，並對外銷售，為臺北市政府衛生局大安區衛
      生所人員在上開地點查獲等情，業據被告自承在卷可查，並有臺北市政府衛生
      局大安區衛生所藥物化妝品檢查現場紀錄、行政院衛生署藥物食品檢驗局九十
      年一月十七日藥檢壹字第八九一九四五四號檢驗成績書、行政院衛生署九十年
      三月三十日衛署藥字第○九○○○一六一一八號函影本各乙份及「ＺＺ  ＨＥ
      ＲＢＡＬ  ＤＡＹ  ＣＲＥＡＭ」外包裝空盒乙個附卷為證。
（二）被告所經營之美宙公司長年進口化妝品業務，自應就各該進口化妝品之成分加
      以查明，並對產品之成分是否涉及藥用加以查考，而被告所進口之本件化妝品
      於八十九年十月德國廠商更改配方，被告曾去電詢問主管機關之事實，業據被
      告於陳情書中陳述明確，有該陳情書在卷可查。足證被告於案發前已經得知更
      改成分一事，被告於本院審理時辯稱：因該德國廠商認為被告已以同作用、同
      型態的防曬成分取得輸入許可證，才造成疏忽云云，顯係事後推諉之詞，不足
      採信。
（三）「ＯＣＴＹＬ  ＭＥＴＨＯＸＹ  ＣＩＮＮＡＭＡＴＥ」在用途上屬防曬功能
      ，且為公告化妝品含有醫療或毒劇藥品之基準成分之一，有行政院衛生署八七
      、三、二衛署藥字第八七０一０四五七號公告附卷可查，亦為被告所是認，被
      告雖提出德商出據之傳真載明原有成分「ＩＳＯＡＭＹＬ  ＭＥＴＨＯＯＸＹ
        ＣＩＮＡＭＡＴＥ」與更改後之成分係同作用型態之防曬成分，惟查原有成
      分並非公告之含有醫療或毒劇藥品之基準成分之一，其在藥政管理上即有所區
      別，不可等同視之，再者，其限量百分之十之規定係用以控管安全劑量，應非
      以其含量多寡來區別係用於防曬或本身之保護劑。被告空言該成分與原登記備
      查之成分同一功能，原成分既於八十三年間由行政院衛生署藥政處取得核准以
      一般化妝品登記備查，且僅占成分百分之一，該成分亦應係作為化妝品本身之
      保護劑，而非作為防曬劑使用云云，其所辯顯然忽視藥政管理規定，將不同成
      分之藥劑，強作相同功能效用解釋，所辯均不足採信。
（四）行政院衛生署曾發函美宙公司告知美宙公司輸入本件化妝品，以一般化妝品登
      記備查，自核發日起五年有效，得申請延展。惟在此有效期間內，如成分等有
      變更者，仍應重新申請備查，此有該署八三、五、三衛署藥字第八三０二四七
      五四號函在卷可稽。又依據行政院衛生署八七、三、二衛署藥字第八七０一０
      四五七號公告事項：「自公告之日起，凡未符合本公告基準規定者，應於八十
      七年八月一日前向本署申請處方變更登記或繳銷許可證，逾期未辦理者，許可
      證由本署逕予公告註銷。」被告獲知本件成分已更改，自應重新申請備查，被
      告未依規定重新申請備查，已違反上開規定在先，被告空言曾得主管機關告知
得以一般化妝品視之云云，並未提出證明以實其說，不足採信，縱或被告所言
      屬實，其僅以電話口頭詢問同種功能、含量相同之成分可否以一般化妝品視之
      ，進而將未經過正當程序備查核准之責任，歸咎於未經提供充分資訊，瞭解全
      案之主管機關，其辯解係屬倒果為因之飾卸之詞，不足採信。
（五）又依衛生署八十七年五月二十日衛署藥字第八七０三一八七一號公告內容「用
      作化妝品本身之保護劑，而非作為防曬劑且未標示其效能者，得以一般化妝品
      管理」之意旨，防曬劑成分以一般化妝品管理，必須具備二要件，即該成分確
      係作為保護劑使用且未標示其效能。本件「ＺＺ香薄荷日霜」產品之英文標示
      分兩段標示，第一段表明本件產品「Ｗｉｔｈ  ＵＶ  ｆｉｌｔｅｒ」、「ｏ
      ｆｆｅｒｉｎｇ  ｉｄｅａｌ  ｐｒｏｔｅｃｔｉｏｎ  ａｇａｉｎｓｔ  Ｕ
      Ｖ  ｒａｙｓ」等防曬功能，第二段則列出產品成分，包括上開公告內容之防
      曬劑成分「ＯＣＴＹＬ  ＭＥＴＨＯＸＹ  ＣＩＮＮＡＭＡＴＥ」，則從其英
      文標示所顯示之內容以觀，「ＯＣＴＹＬ  ＭＥＴＨＯＸＹ  ＣＩＮＮＡＭＡ
      ＴＥ」之效能確係作為防曬劑使用，而非作為保護劑使用。被告辯稱產品中原
      裝包裝所載「Ｗｉｔｈ  ＵＶ  ｆｉｌｔｅｒ」等語，係在敘述所含十多種成
      分的整體功能表現，本件產品含高保護性的草本成分，對敏感皮膚形成防衛性
      外衣於皮表，單項成分和整體成分功能表現應有差異云云，惟觀之上開英文標
      示全文意旨，並未將「ＯＣＴＹＬ  ＭＥＴＨＯＸＹ  ＣＩＮＮＡＭＡＴＥ」
      單項成分與其他防曬成分區分標示，況依上開公告以一般化妝品管理之要件，
      本產品若依一般化妝品管理，按規定「ＯＣＴＹＬ  ＭＥＴＨＯＸＹ  ＣＩＮ
      ＮＡＭＡＴＥ」防曬成分即不應標示其功能。是以縱認本件英文標示係整體成
      分功能表現，亦不能混淆「ＯＣＴＹＬ  ＭＥＴＨＯＸＹ  ＣＩＮＮＡＭＡＴ
      Ｅ」為公告列管成分之事實。又被告辯稱其印製產品標貼時，據實翻譯原文空
      盒所示，以便讓不懂英文的消費者也知道該產品的功能，並不知已牴觸法規云
      云，惟查本件起訴之事實係指「ＯＣＴＹＬ  ＭＥＴＨＯＸＹ  ＣＩＮＮＡＭ
      ＡＴＥ」經標示「Ｗｉｔｈ  ＵＶ  ｆｉｌｔｅｒ」防曬功能，依規定應申請
      中央衛生主管機關查驗，經核准並發給許可證後，始得輸入，與被告之中文標
      示並無關連，被告認其據實標示中文未牴觸法令云云，顯屬誤會，附此敘明。
（六）綜上所述，本件事證明確，被告犯行堪以認定。
二、按輸入化粧品含有醫療或毒劇藥品者，應提出載有原料名稱、成分、色素名稱及
    其用途之申請書，連同標籤、仿單、樣品、包裝、容器、化驗報告書及有關證件
    ，並繳納證書費、查驗費，申請中央衛生主管機關查驗，經核准並發給許可證後
    ，始得輸入，化粧品衛生管理條例第七條第一項定有明文，被告違反上開規定輸
    入含有「ＯＣＴＹＬ  ＭＥＴＨＯＸＹ  ＣＩＮＮＡＭＡＴＥ」公告為含有醫療
    或毒劇藥品項目之防曬劑成分化妝品，被告自應依同條例第二十七條第一項論處
    ，爰審酌被告僅進口七十二瓶之「ＺＺ  ＨＥＲＢＡＬ  ＤＡＹ  ＣＲＥＡＭ」
    產品，數量不多，犯後態度尚佳等一切情狀，量處如主文所示之刑，並諭知易服
    勞役之標準，以資懲處。
據上論斷，應依刑事訴訟法第二百九十九條第一項前段，化粧品衛生管理條例第七條
第一項、第二十七條第一項，刑法第十一條前段、第四十二條第二項，罰金罰鍰提高
標準條例第二條，現行法規所定貨幣單位折算新臺幣條例第二條，判決如主文。
本案經檢察官陳昭廷到庭執行職務
中      華      民  國    九十一    年      一      月      八      日
                                      臺灣嘉義地方法院刑事第三庭
                                          審判長法官  沈  福  財
                                                法官  許  兆  慶
                                                法官  陳  端  宜
右正本證明與原本無異。
如不服本判決，應於判決送達後十日內，向本院提出上訴狀。
                                              書記官  尹  玉  琪
中      華      民      國    九十      年      一      月      八      日
附錄論罪科刑法條
化粧品衛生管理條例第七條第一項
輸入化粧品含有醫療或毒劇藥品者，應提出載有原料名稱、成分、色素名
稱及其用途之申請書，連同標籤、仿單、樣品、包裝、容器、化驗報告書
及有關證件，並繳納證書費、查驗費，申請中央衛生主管機關查驗；經核
准並發給許可證後，始得輸入。
化粧品衛生管理條例第二十七條第一項
違反第七條第一項、第八條第一項、第十一條、第十五條第一項、第十六
條第一項、第十七條第一項、第十八條第一項、或第二十三條第一項禁止
規定之一者，處一年以下有期徒刑、拘役或科或併科新台幣十五萬元以下
罰金；其妨害衛生之物品沒收銷燬之。
